【裁判字號】    99,易,227
【裁判日期】    990304
【裁判案由】    違反家庭暴力防治法等
【裁判全文】
臺灣臺南地方法院刑事判決               99年度易字第227號
公  訴  人  臺灣臺南地方法院檢察署檢察官
被      告  戊○○
上列被告因違反家庭暴力防治法等案件，經檢察官經檢察官提起
公訴（98年度偵字第16348號、第17918號），本院判決如下：
    主  文
戊○○違反法院依家庭暴力防治法第十四條第一項第一款所為之
通常保護令裁定，處有期徒刑貳月，如易科罰金，以新臺幣壹仟
元折算壹日；又違反法院依家庭暴力防治法第十四條第一項第一
款所為之通常保護令裁定，處有期徒刑貳月，如易科罰金，以新
臺幣壹仟元折算壹日；又違反法院依家庭暴力防治法第十四條第
一項第一款所為之通常保護令裁定，處有期徒刑貳月，如易科罰
金，以新臺幣壹仟元折算壹日；又違反法院依家庭暴力防治法第
十四條第一項第一款所為之通常保護令裁定，處有期徒刑參月，
如易科罰金，以新臺幣壹仟元折算壹日。應執行有期徒刑陸月，
如易科罰金，以新臺幣壹仟元折算壹日。
    事  實
一、戊○○前於民國九十八年七月二十五日為傷害及違反保護令
    犯行，經本院於九十八年十二月四日以九十八年度簡字第二
    九０六號刑事簡易判決，判處有期徒刑二月，並於九十九年
    一月十一日確定。又戊○○與己○○為前配偶，育有長女丙○○、次女丁○○、長子甲○○及三女乙○○，分別具有家
    庭暴力防治法第三條第一款、第三款所定之家庭成員關係。
    戊○○前因家庭暴力事件，經本院於九十七年十月十七日，
    以九十七年度家護字第五九九號民事通常保護令，裁定令戊○○不得對丙○○、丁○○、甲○○、乙○○實施身體或精
    神上不法侵害行為，保護令有效期間為一年。嗣本院以九十
    八年度家護聲字第三一號，裁定前揭保護令有效期間自九十
    八年十月十七日起延長一年，且該保護令於九十八年十二月
    三日送達戊○○，經執行人員當場告知戊○○不得違反保護
    令之內容。詎戊○○明知該保護令之內容，竟分別為下列犯
    行：
(一)、於九十八年五月二十三日下午三時三十分許，在其位於臺南
    市○○區○○路一段四一六號之住處內，因乙○○稱不知丁○○人在何處，戊○○認為乙○○故意不向其告知，遂基於
    違反保護令及傷害之犯意，徒手毆打乙○○臉頰及頭部，致
    乙○○受有頭痛、頭暈、前額部壓痛、兩頰部壓痛、兩膝部
    腫痛輕度瘀血等傷害（傷害部分未據告訴），以上揭方法對
    乙○○實施身體之不法侵害，而違反上開通常保護令。
(二)、嗣於同日即九十八年五月二十三日晚間十時三十分許，丁○○返家後，戊○○即斥責丁○○，並另基於違反保護令及傷
    害之犯意，徒手毆打丁○○，致其受有臉頰紅腫等傷害（傷
    害部分未據告訴），以上揭方法對丁○○實施身體之不法侵
    害，而違反上開通常保護令。
(三)、後員警於同日即九十八年五月二十三日晚間十一時八分許接
    獲報案到達現場，戊○○即將該住處鐵門拉下，並基於違反
    保護令及恐嚇之犯意，向乙○○及丁○○恫稱：「不能向警
    方說有被打，不然要殺死你媽媽」等語，致乙○○、丁○○
    心生畏懼，致生危害於生命、身體之安全，而不敢向到場之
    員警求援，以上揭方法對乙○○、丁○○實施精神上之不法
    侵害，而違反上開保護令。
(四)、戊○○再於九十八年十二月二十七日晚間十時三十分許，酗
    酒後大發雷霆，適丙○○、丁○○、甲○○三人返家，戊○○遂基於違反保護令及傷害之犯意，持木棍毆打甲○○頭部
    ，再徒手毆打丁○○、丙○○臉頰，致甲○○受有後枕疼痛
    血腫、丁○○受有雙側臉頰紅腫瘀青、丙○○受有雙側臉頰
    紅腫瘀青等傷害，以上揭方法對丙○○、丁○○、甲○○、
    乙○○實施身體上之不法侵害，而違反上開民事保護令。
二、案經己○○、丁○○、甲○○、乙○○訴由臺南市警察局第
    三分局報告臺灣臺南地方法院檢察署檢察官偵查起訴。
    理  由
壹、程序部分（證據能力部分）：
    按被告以外之人於審判外之陳述，經當事人於審判程序同意
    作為證據，法院審酌該言詞陳述或書面陳述作成時之情況，
    認為適當者，亦得為證據。當事人、代理人或辯護人於法院
    調查證據時，知有刑事訴訟法第一百五十九條第一項不得為
    證據之情形，而未於言詞辯論終結前聲明異議，視為有前項
    之同意，刑事訴訟法第一百五十九條之五定有明文。查本件
    被害人乙○○、丁○○、甲○○、丙○○於警詢；被害人乙○○、丁○○於偵查中，及告訴人己○○於警詢及偵查中之
    指訴，為審判外之陳述而屬傳聞證據，及公訴人所提出之各
    項具傳聞性質之證據資料，公訴人及被告於本院審判程序中
    對於前述證人之指述及其他相關具傳聞性質之證據資料之證
    據能力，表示無意見並同意作為證據，且於本件言詞辯論終
    結前未聲明異議。本院審酌上開各項證據資料作成之情況，
    核無違法取證或其他瑕疪，且為證明本件犯罪事實所必要之
    重要關係事項，認為以之作為證據為適當，上開證人於審判
    外之陳述及其他相關證據資料，自得採為證據。
貳、實體部分：
一、訊據被告戊○○就上揭犯罪事實坦承不諱，並據被害人乙○○、丁○○於警詢及偵查中；被害人丙○○、甲○○於警詢
    ，及告訴人己○○於於警詢及偵查中指訴在卷，並有本院九
    十七年度家護字第五九九號民事通常保護令一份、本院九十
    八年度家護聲字第三一號民事裁定一份、財團法人奇美醫院
    受理家庭暴力事件診斷證明書三紙、違反保護令現場照片四
    幀、被害人丁○○受傷照片二幀、警員羅義添九十八年十二
    月二十八日職務報告一份、臺南市警察局第三分局保護令執
    行紀錄表二份及錢橙山診所出具之被害人乙○○診斷證明書
    一紙在卷（詳臺南市警察局第三分局南市警三刑偵字第九八
    四三０三七一三０號刑案偵查卷第十三頁至第十七頁、第二
    一頁至第二六頁；臺灣臺南地方法院檢察署九十八年度偵字
    第一七九一八號偵查卷第十一頁、第二四頁、第三五頁、第
    四十頁）可稽。基上，被告自白核與事實相符，本件事證明
    確，被告違反保護令、傷害及恐嚇等犯行堪予認定。
二、按稱「家庭暴力」者，指家庭成員間實施身體或精神上不法
    侵害之行為，家庭暴力防治法第二條第一款定有明文。本件
    被告戊○○與己○○為前配偶，育有長女丙○○、次女丁○○、長子甲○○及三女乙○○，業據其等陳明在卷，分別具
    有家庭暴力防治法第三條第一款、第三款所定之家庭成員關
    係。被告並經本院核發九十七年度家護字第五九九號民事通
    常保護令，裁定令被告不得對丙○○、丁○○、甲○○、乙○○實施身體或精神上不法侵害行為，保護令有效期間為一
    年，嗣經本院以九十八年度家護聲字第三一號，裁定前揭保
    護令有效期間自九十八年十月十七日起延長一年。被告明知
    上開保護令之內容，仍於保護令有效期間內，為前揭傷害及
    恐嚇等犯行。是核被告就犯罪事實一(一)、(二)所為，均係犯家
    庭暴力防治法第六十一條第一款之違反保護令罪；就犯罪事
    實一(三)所為係犯家庭暴力防治法第六十一條第一款之違反保
    護令罪及刑法第三百零五條之恐嚇罪；就犯罪事實一(四)所為
    係犯家庭暴力防治法第六十一條第一款之違反保護令罪及刑
    法第二百七十七條第一項之普通傷害罪。被告前揭犯罪事實
    一(三)、(四)所載犯行，皆係以一行為同時觸犯上開二罪名，均
    為想像競合犯，應依刑法第五十五條規定，各從一重論以違
    反保護令罪處斷。被告所犯四次違反保護令罪，犯意各別，
    行為獨立，應予分論併罰。爰審酌被告前已於九十八年七月
    二十五日為傷害及違反保護令犯行，有本院九十八年度簡字
    第二九０六號刑事簡易判決一份存卷可參，猶漠視法院所核
    發之保護令，再為本件上開犯罪事實一(四)之犯行，且被告身
    為人父，不知妥為保護教養子女，僅因細故，即毆打、恐嚇
    子女，對被害人所生危害非輕，並審酌被告之品性、智識程
    度、生活狀況，及犯罪後坦承犯行，尚見悔意等一切情狀，
    量處如主文所示之刑，並諭知易科罰金之折算標準，暨定其
    應執行刑，及諭知易科罰金之折算標準，以示懲儆。
三、至起訴旨略以：被告為前揭犯罪事實一(一)、(二)之犯罪行為，
    尚分別基於傷害之犯意，徒手毆打乙○○、丁○○，致乙○○受有頭痛、頭暈、前額部壓痛、兩頰部壓痛、兩膝部腫痛
    輕度瘀血等傷害；丁○○致受有臉頰紅腫等傷害，因認被告
    此部分尚涉犯刑法第二百七十七條第一項之普通傷害罪嫌云
    云。惟按告訴或請求乃論之罪，未經告訴者，應諭知不受理
    之判決，刑事訴訟法第三百零三條第三款定有明文；又按刑
    法第二百七十七條第一項之罪，須告訴乃論，刑法第二百八
    十七條前段亦有明文。經查本案全卷，並無被害人乙○○、
    丁○○，及其等之法定代理人己○○對上開傷害犯行提出傷
    害告訴之情，則被告所犯上揭傷害罪部分既未經告訴，本應
    為不受理之判決，惟此部分傷害罪縱經告訴，該罪因與前揭
    已論罪科刑之違反保護令罪間，具有想像競合之裁判上一罪
    關係，爰不另為不受理之諭知，併予敘明。
據上論斷，應依刑事訴訟法第二百九十九條第一項前段，家庭暴
力防治法第六十一條第一款，刑法第十一條前段、第三百零五條
、第二百七十七條第一項、第五十五條、第四十一條第一項前段
、第五十一條第五款、刑法施行法第一條之一，判決如主文。
本案經檢察官庚○○到庭執行職務。
中    華    民    國    99    年     3     月    4    日
                  刑事第十四庭  法  官  陳金虎
以上正本證明與原本無異。
如不服本判決應於收受本判決後10日內向本院提出上訴書狀，並
應敘述具體理由。其未敘述上訴理由者，應於上訴期間屆滿後20
日內向本院補提理由書狀（均須按他造當事人之人數附繕本）「
切勿逕送上級法院」。
                                書記官  蕭伊舒
中    華    民    國    99    年    3     月    4     日
附錄本案論罪科刑法條全文：
家庭暴力防治法第六十一條：
違反法院依第十四條第一項、第十六條第三項所為之下列裁定者
，為本法所稱違反保護令罪，處三年以下有期徒刑、拘役或科或
併科新臺幣十萬元以下罰金：
一、禁止實施家庭暴力。
二、禁止騷擾、接觸、跟蹤、通話、通信或其他非必要之聯絡行
    為。
三、遷出住居所。
四、遠離住居所、工作場所、學校或其他特定場所。
五、完成加害人處遇計畫。
中華民國刑法第二百七十七條第一項：
傷害人之身體或健康者，處三年以下有期徒刑、拘役或一千元以
下罰金。
中華民國刑法第三百零五條：
以加害生命、身體、自由、名譽、財產之事，恐嚇他人致生危害
於安全者，處二年以下有期徒刑、拘役或三百元以下罰金。

司法院資訊處製作；財團法人民間司法改革基金會備份。
